臺北高等行政法院判決
　　　　　　　　　　　　　　　　　　 96年度訴字第1657號
　　　　　　　　　　　　　　　.
原　　　告　香港商．德莎有限公司台灣分公司
代　表　人　甲○○
訴訟代理人　黃建隆律師
　　　　　　黃貞季律師
被　　　告　財政部基隆關稅局
代　表　人　丘　欣（局長）
訴訟代理人　乙○○
　　　　　　丙○○
　　　　　　丁○○
上列當事人間因虛報進口貨物事件，原告不服財政部中華民國96
年4月18日台財訴字第09600002000號訴願決定，提起行政訴訟。
本院判決如下：
　　主  文
原告之訴駁回。
訴訟費用由原告負擔。
　　事  實
一、事實概要：原告分別於95年4月3日、95年4月7日委由訴外人
    聯華報關行向被告報運進口貨物TESA ADHESIVE TAPE及
    DOUBLE SIDE TAPES（PAPER）計2批（報單號碼：第AW/BC/
    95/V078/7017、AW/BC/95/V262/7302號），原申報第AW/BC/
    95/V078/7017號報單第4、6項貨物及第AW/BC/95/V262/7302
    號報單第1項貨物材質PAPER，海關進口稅則（以下簡稱稅則
    ）號別第4823.12.00號，稅率FREE（免稅），經依關稅法第
    18條第2項規定，准予繳納相當金額之保證金，按原申報之
    事項先行放行，事後再加審查。嗣經查核結果，實際來貨材
    質為不織布（non-woven），應改列稅則第5603.94.90號，
    稅率5%，被告認原告涉有虛報進口貨物材質，逃漏稅款情事
    ，乃依海關緝私條例第37條第1項、第44條、加值型及非加
    值型營業稅法（以下簡稱營業稅法）第51條及貿易法第21條
    第1、2項規定，分別處所漏進口稅額2倍之罰鍰計新台幣（
    下同）53,886元、51,366元，並分別追徵所漏進口稅款
    55,456元（包括進口稅26,943元、營業稅28,290元、推廣貿
    易服務費223元）、52,863元（包括進口稅25,683元、營業
    稅26,967元、推廣貿易服務費213元）。原告不服，申經復
    查結果，未獲准變更，提起訴願，亦遭決定駁回，遂向本院
    提起行政訴訟。
二、兩造聲明：
　(一)原告聲明：
    1.訴願決定、復查決定及原處分均撤銷。
    2.訴訟費用由被告負擔。
　(二)被告聲明：
    1.駁回原告之訴。
    2.訴訟費用由原告負擔。
三、兩造爭點：系爭進口貨物究應歸列稅則號別第4823.12.00號
              「自黏性之紙」、稅率FREE，抑第5603.94.90號
              「其他不織布，不論是否經浸漬、塗佈、被覆或
              黏合者」、稅率5%？
　(一)原告主張之理由：
    1.本件原告為免於報關過程滋生爭議致延宕通關，已暫依被
      告指示，將進口報單第AW/BC/95/V262/7302號第1項貨物
      tesa 60980之稅則號別申報為5906.10.90.00-4，並非如
      處分書所載，申報為4823.12.00.00-3，嗣原告亦已依被
      告通知，於95年7月31日完納應繳完稅價格5%之稅捐，原
      告顯無虛報進口貨物材質、偷漏關稅之行為。縱原告就系
      爭來貨（包括進口報單第AW/BC/95/V262/7302號第1項
      tesa60980及第AW/BC/ 95/V078/7017號第4項tesa51913、
      第6項tesa4959）之稅則號別申報為4823.12.00.00-3，亦
      無虛報進口貨物材質、偷漏進口稅款之情形，是被告認事
      用法顯有違誤。謹先就本件爭點臚列如下，再詳述如後：
      兩造不爭執事項：
        (1)系爭膠帶稅則歸列以膠帶之基材認定：
          被告業於95年11月7日庭訊中指稱其係以膠帶之基材
          作為認定稅則之依據云云，依國際商品統一分類制度
          （以下簡稱H.S.）註解第4006節註釋，膠帶之分類按
          其支持物種類（即基材）而定。
        (2)系爭膠帶製作過程以濕舖方式製作而成，未經過化學
          變化：
          被告於本件復查決定記載系爭貨物主要結構係濕式舖
          網製紙。
        (3)系爭膠帶基材成分含有「PAPER」(紙漿)及「POLYMER
          FIBRE」(化學聚合物)：
          系爭貨物依網站及型錄補充說明對「Nonwoven」輔以
          「Paper and polymer fiber」之說明。
        (4)系爭膠帶基材供應商說明基材主要成分係紙漿：
          有系爭膠帶基材供應商基材成分說明書及經濟部標準
          檢驗局檢驗報告附卷為憑。
        (5)只要紙漿等纖維素纖維占大部分，即使人造纖維占少
          數，仍應被歸類為紙。
      兩造爭執事項：
        (1)德國原廠製造商即訴外人德國德莎股份有限公司（
          tesa AG，以下簡稱德國德莎公司）於商品型錄記載
          「NON-WOVEN BACKING MATERIAL」（不織布基材）等
          字樣，是否即表示系爭膠帶為H.S.註解第56章之不織
          布？
          (甲)原告主張：不是。
            A.依海關進口稅則解釋準則（以下簡稱稅則解釋準
              則）三（乙）後段規定，混合物、由不同材料組
              成之組合物應按實質上構成該樣貨品之主要特徵
              所用之材料分類，而非以型錄所載文字為準。
            B.德國德莎公司膠帶型錄所載「NON-WOVEN」係為
              方便區隔德莎公司所生產不同種類膠帶而已，因
              為系爭膠帶屬「多孔/開放式」的膠帶較為柔軟
              ，始將系爭膠帶稱為「NON-WOVEN」膠帶，但實
              際上，系爭膠帶之基材在稅則之認定上係「紙」
              。
            C.德國德莎公司之銷售手冊及膠帶型錄就「NON-
              WOVEN」均指明其涵義係「Paper」或「Paper
              and polymer fiber」，從未表明「NON-WOVEN」
              係指H.S.註解之不織布。
            D.系爭膠帶自馬來西亞申報出口，以及自德國申報
              出口，均將貨品稅則號別歸列為第48章之「紙」
              類。
          (乙)被告主張：是。德國德莎公司乃世界知名膠帶大廠
            ，其型錄記載「NON-WOVEN」，即應以之核列稅則
            。
        (2)系爭膠帶係以「Wet Laid」濕舖方式製造，是否以此
          種方式製作之物品必定歸類為不織布？
          (甲)原告主張：不是。
            A.「濕式舖網法」係傳統造紙術之一種，非製作不
              織布專用的製程：
              a.所謂「抄紙」(Wet Laid Paper)係指經由「絡
                合抄製」製作而成之紙張，亦有稱為「濕式舖
                網製紙」，係將漿料轆舖於篩形之網框上，濾
                去大部分水分，紙匹絡合成形，濕紙由網框上
                取下置毛布內加壓脫水，再進行乾燥。此參據
                H.S.註解第48章第683頁對於紙張或捲紙之製
                作說明即明。
              b.濕式不織布纖維配列時與「抄紙」一樣用水將
                平均3mm至29mm之短纖維加入一些分散劑，使
                均勻懸浮分散在水中，先抄成紙匹，然後浸在
                膠乳等液狀接著劑內，取出乾燥後製得。由此
                可見，不織布之部分製程顯與「抄紙」相同。
              c.濕式舖網之不織布係由改良過之造紙技術製作
                而成，通常紙類製程所用紙漿濃度較濕舖不織
                布高。
            B.不織布製程不僅要經過「濕式舖網法」使纖維網
              成形，尚需經過黏合、後處理等階段，遠較「抄
              紙」製程複雜。
            C.財團法人工業技術研究院（以下簡稱工研院）檢
              驗報告詳其全文係載「Wet Laid Paper」即「抄
              紙」，可見該鑑定機構顯認系爭膠帶基材係以濕
              舖方式製成的紙（即濕式舖網製紙），而非不織
              布（濕式舖網製不織布）。
            D.被告於復查決定暨訴願答辯時均一再表示系爭膠
              帶稅則應按基材之材質成分歸列，紙漿纖維素纖
              維占大部分者即為紙，結構型態並不影響稅則之
              核定。
          (乙)被告主張：是。濕式舖網法為H.S.註解第56章不織
            布製程之一，被告業於95年11月7日庭訊中指稱基
            材製程為判定系爭膠帶稅則之主要基礎（此與其在
            復查決定及訴願答辯之說法矛盾）。
        (3)是否只要含有「POLYMER FIBRE」作為原料，在稅則
          上就應判定屬H.S.第56章之不織布：
          (甲)原告主張：不是。依稅則之規定，紡織纖維（即人
            造纖維）占大部分者係歸列為不織布；反之，只要
            紙漿纖維素纖維占大部分者即認定為紙。
          (乙)被告主張：是。系爭膠帶原料有「POLYMER FIBRE
            」，此部分係經過化學變化之人造纖維，故於整體
            認定為不織布。
        (4)含有少量「POLYMER FIBRE」（紡織纖維或人造纖維
          ）作為原料之系爭膠帶，於稅則之認定上是否為H.S.
          第48章之「紙」？
          (甲)原告主張：是。
            A.系爭膠帶基材所使用之原料主要係紙漿等天然纖
              維素纖維：
              經濟部標準檢驗局（以下簡稱標檢局）試驗報告
              顯示系爭基材之天然纖維素占92%以上，且基材
              供應商說明書載明系爭膠帶主要由紙漿等纖維素
              纖維組成。
            B.依工研院檢驗結果顯示，本件膠帶基材均為抄紙
              ，亦即以「濕舖法」絡合抄製而成，此種製作方
              法係未經化學變化。
            C.組成基材之原料有少許人造纖維，本即稅則上紙
              類認定所容許，不影響其為紙之判定。
          (乙)被告主張：不是。因為系爭膠帶含有部分人造纖維
          ，不能再認定為紙。
    2.第按「．．．凡貨品由超過一種以上之材料或物質構成者
      ，其分類應依照準則三各款原則辦理。」、「．．．由不
      同材料．．．組成．．．之貨物，．．．，應按照實質上
      構成該項貨品主要特徵所用之材料．．．分類」，分別為
      稅則解釋準則二（乙）後段、三（乙）後段所規定。足見
      對於有兩種不同材料組成之貨物，其稅則號別之認定並非
      僅以型錄或網站說明所載之文字作為判定基準，而應探究
      其實質之內涵，此由民法第98條「解釋意思表示，應探求
      當事人之真意，不得拘泥於所用之辭句」規定即知其法理
      。參照H.S.註解第4006節註釋，膠帶之分類按其支持物種
      類（亦即基材）而定，是以，系爭膠帶之稅則號別應依實
      質上構成膠帶基材之主要材料作分類。
    3.系爭來貨膠帶基材之成分主要係由以植物為材料之天然纖
      維素組成，亦即由紙漿組成：
      按H.S.註解第47章所稱之紙漿，本質上係由「纖維素纖
        維」組成，該纖維之來源為各種植物材料或以植物材料
        製成之「廢紡織品」。而所謂「纖維素」，大英簡明百
        科明白指出係一種複雜之多醣，由3000個或更多葡萄糖
        分子組成，乃自然界分布最廣之有機化合物，植物細胞
        壁之基本結構成分，在經濟上之應用十分重要，可製成
        紙張、纖維，為白色無定形之固體。可知「纖維素」係
        植物細胞壁之主要成分，其來源取自各種天然植物，不
        包括植物以外之成分。
      第查標檢局於95年11月28日作成之試驗報告顯示系爭膠
        帶tesa60980、tesa51913、tesa04959之基材成分所含
        天然纖維素分別為93.5%、92.9%、92.4%，且tesa60980
        膠帶基材之供應商即訴外人日本三木特種製紙株式會社
        稱膠帶基材含有75.5%之紙漿云云，tesa51913膠帶基材
        之供應商即訴外人Schceller Hoesch Gmbh &Co. KG亦
        稱其基材係由天然纖維紙漿製成，只添加少量水性強化
        劑等語，足見系爭膠帶之基材主要成分係由天然纖維紙
        漿製成。如前所述，天然纖維素取自各種天然植物，系
        爭膠帶基材原料既取自天然植物，符合H.S.註解第47章
        總則所述紙漿本質來源之定義，則系爭膠帶主要成分係
        由紙漿組成，殆無疑義。另系爭膠帶tesa60980係自馬
        來西亞出口運至台灣，其自馬來西亞出口時，出口報單
        所申報之貨物稅則號別即為4823.12.000，屬稅則第48
        章之紙類；tesa51913、tesa04959係自德國出口運至台
        灣，其自德國出口時之貨品包裝明細表記載之貨物稅則
        號別（HSC）為4811.4190，亦屬稅則第48章之紙類，益
        徵原告對系爭膠帶進口所申報之稅則前後一致，並無欺
        罔。
    4.本件膠帶並非第56章第5603節所稱之「不織布」：
      按H.S.註解第56章第5603節關於不織布之說明，不織布
        係由主要為已延伸過，具方向性或亂向之紡織纖維所製
        成之棉網或薄片經結合而成，且該種纖維乃指人造纖維
        （詳參稅則第5603節所列定義說明）。再者，不織布係
        由複雜繁鎖之製程所產生，包括纖維網成形、黏合及後
        處理等。本件膠帶之基材單純由紙漿及纖維素所組成，
        並無不織布上述繁瑣織網之製程，更無延展性、彈性或
        抗撕性等人造纖維製品之特性，比對卷附市面上不織布
        之樣品與本件膠帶樣本及其所用基材，即知市面上之不
        織布不易撕裂，本件來貨膠帶之基材則易於撕裂，二者
        顯然有別。
      德國德莎公司之研發部門副總經理於西元2007年9月4日
        出具聲明書，內容略以「德莎公司所稱的『不織布』膠
        帶係指由『多孔/開放式紙張』為基材，並在基材雙面
        覆以黏著劑所製作而成的膠帶。基材材料主要為紙漿，
        若有特殊用途則添加少許的聚合纖維。德莎所稱『不織
        布』基材不含任何塑膠原料。若是聚酯及其他人工聚合
        纖維製成之基材稱為『毛絨布膠帶』，而非德莎所稱之
        不織布膠帶。德莎之所以稱『多孔/開放式紙張』這種
        基材叫作不織布，乃係為了區分『多孔/開放式』紙漿
        基材與製作美紋紙張所使用黏著性較低之密閉式紙張基
        材。因此，我們德莎稱系爭相關膠帶產品為不織布膠帶
        。事實上，系爭德莎膠帶之基材純粹是『紙』，就與其
        他各類用途之紙張沒有兩樣。．．．」等語，顯見德國
        原廠製造商於商品型錄記載「NON-WOVEN BACKING
        MATERIAL」（不織布基材）等字樣，僅係為了方便區隔
        「多孔/開放式」紙漿基材所作之膠帶與密閉式紙張基
        材製作而成之膠帶，蓋此兩種膠帶之基材皆為「紙」類
        ，只是系爭膠帶之基材多孔具可滲透性，而另一種封閉
        式膠帶之基材密度較高，黏膠不易滲透至基材之另一面
        。系爭膠帶因基材多孔較為柔軟，故稱為「NON-WOVEN
        」膠帶，但實際上，其基材純粹係「紙」，與其他各類
        用途之紙張沒有兩樣。
      據德國德莎公司之銷售手冊（TESA Manual）所載，「
        NON-WOVEN」係指「Paper based backing material
        for PSA tapes」（以紙為基材之膠帶），且被告所提
        出德國德莎公司型錄第3頁亦載明所指「NON-WOVEN」包
        含「Paper and polymer fiber」（即紙漿、聚合纖維
        ）等成分，僅係未說明紙漿與聚合纖維兩者之成分百分
        比而已，故被告逕以型錄有載「NON- WOVEN」等字樣認
        定系爭膠帶基材為H.S.註解第56章之不織布，完全忽略
        型錄第3頁所載「NON-WOVEN」成分亦包含「Paper」之
        事實，顯屬率斷。本件原告於申報進口時，即就德國德
        莎公司型錄所載之「NON-WOVEN」膠帶成分大部分為紙
        漿一節詳加說明，於銷售型錄上所為之記載純粹係作銷
        售之用，始將系爭紙類膠帶稱作「NON-WOVEN」，此並
        無稅則上之意義，被告堅持按型錄所載字義解釋稅則，
        不進一步瞭解其詳細內涵，顯已違背H.S.註解及稅則解
        釋準則之規定。
    5.本件來貨之基材縱有少許成分為「PLOYMER FIBRE」（人
      造纖維），亦不影響其歸類為「紙」之判定：
      原告行銷說明書載明系爭膠帶基材之原料包括「PAPER
        」及「POLYMER FIBRE」，僅係未就二者之比重作成精
        確之標示而已，詎被告就此基材原料之標示斷章取義，
        認既有「POLYMER FIBRE」之成分，即不可歸類為「紙
        」，殊不知依H.S.註解第48章總則第682頁所述紙之定
        義「該處紡織纖維占較大比重，則不能視為紙而歸類為
        不織布」，可見「材質成分」比例始為本件稅則歸列之
        關鍵，故若POLYMER FIBRE所占比重不大，而紙漿所占
        比重較大時，仍不影響其歸類為紙之認定。系爭來貨
        基材（tesa60980、tesa51913、tesa04959）之成分經
        標檢局檢驗結果，92%以上為植物類之天然纖維素，其
        餘非天然纖維素，縱全為POLYMER FIBRE，其比重不過
        8%，如上所述，不足影響歸類為紙之判定。
      又工研院之分析檢驗報告顯示本件膠帶（tesa60980、
        tesa51913、tesa04959）基材均為抄紙（wet-laid
        paper），亦即以「濕式舖網製法」絡合抄製而成，足
        認系爭膠帶係以天然纖維絡合抄製而成，符合H.S.註解
        第48章總則第682頁所述「紙」之定義，並非經化學變
        化抽絲而成之人造纖維。由此可見，不織布之部分製程
        顯與「抄紙」之製程相同，均得以濕舖法製作，被告辯
        稱檢驗報告內記載「Wet Laid」（濕舖）僅係不織布之
        製作方法云云，殊屬繆誤，且係誤導。實則，不論紙或
        不織布均可用濕舖法，但不織布之製作過程較複雜。第
        以H.S.註解第5603章第774至775頁記載「不織布可由各
        種方法生產，其生產可明確地劃分為3個階段：纖維網
        成形、黏合及後處理．．．」，故以「濕式舖網」製作
        不織布時，其「濕式舖網」（懸垂於水中之分散纖維，
        使其積存之微粉狀懸濁液經金屬網線後除去水，即形成
        纖維網）僅為製程之第一階段而己，接續之流程尚有黏
        合、後處理等階段，其製程遠較一般抄紙複雜許多，是
        被告僅以「濕舖」二字即斷定系爭膠帶基材係經三個複
        雜製程製作而成之不織布，殊屬無理。從而被告僅以原
        告產品型錄載有「Non-woven」輔以「Paper and
        polymer fibre based backing material．．．」之說
        明，未細辨來貨主要係由PAPER天然纖維素所組成，
        POLYMER FIBRE僅占少數，顯有違誤。
    6.末以被告並未提出任何佐證說明系爭來貨基材成分「大部
      分」係POLYMER FIBRE，其逕認本件膠帶為人造纖維製品
      之不織布云云，即屬誤判：
      依證據法則，被告係行政處分之作成者，其對於來貨基
        材之材質成分既已作成認定，依法自應提出支持其認定
        之證據，方屬適法。茲被告自始至今未提出證明系爭膠
        帶「紡織纖維或POLYMER FIBRE較大比重」之任何證據
        ，依法顯係未盡其舉證責任，所為處分應無可維持。
      原告依法並無舉證責任，惟仍盡力舉「反證」以反駁被
        告之片面憶測，並將系爭膠帶基材自行檢送鑑定，每一
        鑑定報告書均明確載明鑑定基材之膠帶品名，鑑定報告
        內容更明白表示系爭膠帶基材主要為天然纖維素，足證
        來貨膠帶確屬「紙」類。綜上所陳，被告所為處分、復
        查決定及財政部所為訴願決定均有違誤，均應予撤銷。
　(二)被告答辯之理由：
    1.按稅則號別第4823.12.00號為「自黏性之紙」，稅率FREE
      ；第5603.94.90號為「其他不織布，不論是否經浸漬、塗
      佈、被覆或黏合者」，稅率5%。次按「報運貨物進口而有
      左列情事之一者，得視情節輕重，處以所漏進口稅額2倍
      至5倍之罰鍰，或沒入或併沒入其貨物：一、虛報所運貨
      物之名稱、數量或重量．．．。」、「有違反本條例情事
      者，除依本條例有關規定處罰外，仍應追徵其所漏或沖退
      之稅款．．．。」，分別為海關緝私條例第37條第1項、
      第44條所明定。又按「納稅義務人，有左列情形之一者，
      除追繳稅款外，按所漏稅額處1倍至10倍罰鍰：．．．七
      、其他有漏稅事實者。」、「為拓展貿易，因應貿易情事
      ，支援貿易活動，主管機關得設立推廣貿易基金，就出進
      口人輸出入之貨品，由海關統一收取最高不超過輸出入貨
      品價格萬分之4.25之推廣貿易服務費」、「推廣貿易服務
      費之實際收取比率及免收項目範圍，由主管機關擬訂，報
      請行政院核定。」，復分別為營業稅法第51條及貿易法第
      21條第1項、第2項所明定。
    2.查系爭貨物依原廠型錄說明，型號60980及51913、04959
      之基材材質（backing material）即為不織布(non-woven
      )，依稅則第56章章註3「第56.02及56.03節分別包括氈尼
      及不織布以橡膠或塑膠質浸漬、塗佈、被覆或黏合．．．
      」及H.S.註解第4006節（第591頁倒數第7行）「本節不包
      括以下各項：(a)膠帶：不論其支持物為何（其分類按其
      支持物種類而定）．．．」之註釋，應歸列稅則號別第
      5603.94.90號，稅率5%，惟原告卻申報為以紙（paper）
      為基材之物品，報列稅則第4823節，自屬錯誤，被告乃予
      改列稅則第5603.94.90號，稅率5%，應屬允當。
    3.茲原告訴稱略謂系爭來貨膠帶基材之成分主要係由以植物
      為材料之天然纖維素組成，並非稅則第56章第5603節所稱
      之不織布，縱有少許成分為「POLYMER FIBRE」人造纖維
      ，亦不影響其歸類為「紙」之判定，且被告未提出任何佐
      證說明系爭來貨基材成分大部分係POLYMER FIBRE，逕認
      本件膠帶為人造纖維製品之不織布，即屬誤判等語。惟查
      ：
      紡織纖維按來源主要可分為兩大類即天然纖維、化學纖
        維，其中化學纖維又可分為以天然纖維素為原料，通過
        化學方法溶解後再生之纖維，如人造纖維等。系爭來貨
        係雙面膠帶，進口時為捲狀，經被告扣樣一部分查驗結
        果，兩面膠部分之基材為不織布。據原告送往工研院之
        分析檢驗報告顯示，系爭膠帶之製程係採「濕式舖網法
        」，而濕式舖網法依H.S.註解第774、775頁所載，乃不
        織布之製作方法之一，由於不織布之成分可能包含紙漿
        、棉花、人造絲、玻璃，故不能僅以不織布之成分來作
        為是否為不織布之認定，應以製程方式來認定。又系爭
        貨物依網站查得資料及原告所提供之型錄補充說明所載
        ，對「Non-woven」輔以「Paper and polymer fibre
        based backing material．．．」之說明，其中「
        polymer fibre」乃稅則第54章章註1所指之紡織材料，
        依H.S.註解第4006節之註釋，膠帶之分類按其支持物種
        類而定。是以，系爭貨物之基材為non-woven（不織布
        ），被告據此認定本件來貨為不織布，應歸列稅則第
        5603節，於法有據。
      依H.S.註解第48章總則第682頁倒數第13行所述「紙主
        由第47章紙漿之纖維素纖維絡合抄製成張．．．紡織纖
        維佔較大比重，則不能視為紙而歸類於不織布（第56.
        03節）」云云，原告所提供工研院之檢驗報告證明系爭
        貨物之主結構為濕式舖網法，而濕式舖網法亦為不織布
        生產方法之一（H.S.註解第774、775頁參照），顯然原
        告對H.S.註解及稅則之規範不甚瞭解，致誤認系爭貨物
        含有紙漿成分之抄紙製品即應視為海關進口稅則第48章
        之紙製品，而忽略其餘成分。
      果如原告所稱，該基材為PAPER，則原製造廠未依專業
        標準認知標示，反將其標示為NON-WOVEN之根據何在？
        按德國原廠TESA乃世界知名膠帶大廠，對此結構與成分
        之產品，以不織布基材（NON-WOVEN BACKING MATERIAL
        ）作為商品型錄標示，並行銷全球，應有其專業背景及
        依據，故被告按H.S.註解及稅則章註規範，並採信原廠
        標示，核列正確稅則，應屬允洽。原告以來貨膠帶基材
        之成分主要係由以植物為材料之天然纖維素組成，將系
        爭貨物申報為以紙（paper）為基材之物品，顯與原廠
        標示不符，涉有虛報貨物材質，逃漏稅款情事，已如前
        述，被告依法論處，洵無不合。綜上所陳，原告之訴為
        無理由，應予駁回。
　　理  由
一、按稅則號別第4823.12.00號為「自黏性之紙」，稅率FREE；
    第5603.94.90號為「其他不織布，不論是否經浸漬、塗佈、
    被覆或黏合者」，稅率5%。次按特定構成要件事實雖然確實
    存在，但行政機關有權選擇作為或不作為或選擇作成不同法
    律效果之行政處分，此種行政處分稱為「裁量處分」。又將
    抽象之法規適用於該當之具體關係，其過程則稱為「涵攝」
    ，如法規之用語係屬涵義不確定或有多種解釋之可能，即所
    謂之「不確定法律概念」，而將不確定法律概念適用於具體
    之事實關係時，行政機關得自由判斷之情形，謂之「判斷餘
    地」。再「裁量處分」若有裁量瑕疵（如裁量逾越、裁量濫
    用、裁量怠惰）之情形，影響裁量處分之合法性時，行政法
    院當然得以審查；而「不確定法律概念」在涵攝事實關係時
    ，可能發生多種不同意義，但其中只有一種符合立法者之本
    意，係屬正確，故行政法院對「不確定法律概念」，除有承
    認「判斷餘地」（在如「考試或課業之評分」、「公務員之
    考績」、「環保或經濟法規上危險預估或價值判斷」、「專
    業性及獨立性委員會所作之決定」等具有尊重行政機關專業
    判斷性質之事項）之必要外，均可加以審查，合先敘明。
二、本件原告分別於95年4月3日、95年4月7日委由聯華報關行向
    被告報運進口貨物TESA ADHESIVE TAPE及DOUBLE SIDE
    TAPES（PAPER）計2批（報單號碼：第AW/BC/95/V078/7017
    、AW/BC/95/V262/7302號），原申報第AW/BC/95/V078/7017
    號報單第4、6項貨物及第AW/BC/95/V262/7302號報單第1項
    貨物材質PAPER，稅則號別第4823.12.00號，稅率FREE（免
    稅），經依關稅法第18條第2項規定，准予繳納相當金額之
    保證金，按原申報之事項先行放行，事後再加審查。嗣經查
    核結果，實際來貨材質為不織布（non-woven），應改列稅
    則第5603.94.90號，稅率5%，被告認原告涉有虛報進口貨物
    材質，逃漏稅款情事，乃依海關緝私條例第37條第1項、第
    44條、營業稅法第51條及貿易法第21條第1、2項規定，分別
    處所漏進口稅額之罰鍰，並分別追徵所漏進口稅款（包括進
    口稅、營業稅、推廣貿易服務費）。原告不服，申經復查結
    果，未獲准變更，提起訴願，亦遭決定駁回，遂向本院提起
    行政訴訟，其主張如事實欄所載。茲本件兩造所爭執者厥為
    系爭進口貨物究應歸列稅則號別第4823.12.00號「自黏性之
    紙」，稅率FREE，抑第5603.94.90號「其他不織布，不論是
    否經浸漬、塗佈、被覆或黏合者」，稅率5%？經查：
  (一)第按當事人主張事實，須負舉證責任，倘其所提出之證據，
    不足為主張事實之證明，自不能認其主張之事實為真實。行
    政法院（現改制為最高行政法院）39年判字第2號著有判例
    。次按H.S.93年中文版註解第774頁載明「56.03-不織布，
    不論是否經飽和浸漬、塗佈、被覆或黏合。．．．不織布是
    由主要為已延伸過具有方向性或亂向的紡織纖維所製成之棉
    網或薄片經結合而成，這些纖維得為天然或再生者。其形態
    為短纖維（天然或人造纖維）或人造長纖（絲）或以原絲狀
    直接成型。不織布可由各種方法生產，其生產可明確地劃分
    為三個階段：纖維網成形，黏合及後處理。．．．」等字樣
    ，而H.S.註解第675頁對稅則第47章之詮釋為「第四十七章
    木漿或其他纖維素材料之紙漿；回收（廢料及碎屑）紙或紙
    板．．．本章所稱之紙漿在本質上係由纖維素纖維組成，該
    纖維之來源為『各種植物材料』或以『植物材料』製成之廢
    紡織品。」，又稅則第56章章註3復載明「第56.02及56.03
    節分別包括氈尼及不織布以橡膠或塑膠質浸漬、塗佈、被覆
    或黏合．．．」，是本件進口貨物如果保有以橡膠或塑膠質
    浸漬、塗佈、被覆或黏合之氈呢及不織布之特性，即應歸入
    第5603節之「其他不織布，不論是否經浸漬、塗佈、被覆或
    黏合者」，殆無疑義。第以系爭來貨為呈捲狀之雙面膠帶（
    膠帶所黏附之紙張為「離形紙」），業經本院分別於行準備
    程序及言詞辯論庭時勘驗扣樣實物（言詞辯論庭時並於當庭
    勘驗扣案實物後裁減1小段附卷）無訛在卷，復為原告所不
    爭，是本件爭點為兩面膠部分之基材究係應歸列何稅則號別
    ，堪以確定。茲原告起訴主張系爭貨物之主要成分為天然纖
    維素紙漿，依德國原廠提出之型錄成分說明表記載其75.5%
    係紙漿，依H.S.註解第48章總則對紙類之定義，自應歸類為
    紙等語；被告則認定系爭雙面膠帶貨物兩面膠部分之基材為
    不織布。經查本件進口貨物規格分別為tesa60980、tesa
    51913、tesa4959，其中型號tesa4959、tesa60980均在德國
    原廠TESA AG原廠型錄中歸類為「Non-woven」（不織布），
    此觀原廠型錄所列載「tesa Non-woven Family」一欄中「
    Product Description」、「Product Number」欄載有「
    4959」、「60980」2型號即明，且該型錄就「Non-woven」
    之成分、性質等項亦明載「Paper and polymer fiber
    based backing material for PSA tapes.(↑)Backing」等
    字樣，而型號tesa51913雖未列載在原廠型錄中，然依德國
    原廠網站網頁下載資料顯示為「Non-woven」（不織布），
    此由網站網頁「teas Double-sided Tape Core Assortment
    」之「NON-WOVEN」「Product No.」欄下一一列載「4959」
    、「51913」、「60980」可證，乃原告所不爭之事實。次查
    德國原廠TESA AG為世界知名膠帶大廠，乃專業製造商，按
    理當對其生產產品之成分、結構、性質及分類暨H.S.註解等
    項知之甚詳，衡情自無獨樹一格另為產品定義及分類之理，
    其對系爭來貨除以不織布基材（NON-WOVEN BACKING
    MATERIAL）作為商品原廠型錄標示予以行銷全球外，復於其
    網站網頁公告周知，已如上述，自堪信該等記載之內容為真
    正，是系爭進口貨物之主要特性為「Non-woven」不織布，
    至堪認定。則被告以德國原廠TESA AG原廠型錄及網站網頁
    資料為據，依首開H.S.中文版註解之詮釋，將系爭進口貨物
    歸列為第5603節之「其他不織布，不論是否經浸漬、塗佈、
    被覆或黏合者」，即非無憑。原告雖主張德國原廠TESA AG
    於其膠帶原廠型錄及網站說明中所記載「Non-woven」字樣
    僅係為區別多孔/開放式與密封式膠帶之不同，因該兩種膠
    帶之基材均為「紙」類，系爭膠帶因基材多孔較為柔軟，故
    將之稱作「Non-woven」膠帶云云，並據提出德國原廠德莎
    公司出具之聲明書（即補充說明）1份為證。惟查原告所提
    德國德莎公司之聲明書係由該公司研發部副總（Executive
    Vice President Research & Development）Dr. Stefan
    Rober於2007年9月4日，以個人名義出具之「Statement of
    Tesa Double-Sides Tapes with Open Paper Backing」（
    德莎雙面膠帶之開放式紙張基材說明），其上並無德國原廠
    TESA AG大印，亦無該公司負責人之小官章（印章），自無
    法認係德國原廠TESA AG所出具，該說明之效力是否及於德
    國原廠TESA AG，本有疑義；且該『Statement』（即說明）
    固記載「．．．Tape Code tesa 60980」（膠帶編號60980
    ）之『Contents of Material』（成分）為『The backing
    material of tesa tape consists 75.5% of Kraft pulp,
    only 16% of rayon and 8.5% of polyvinyl alcohol．．
    ．』（德莎膠帶之基材含有75.5%紙漿，只有約16%嫘縈及
    8.5%聚乙烯化醇）、「．．．Tape Code tesa 51913」（膠
    帶編號51913）之『Contents of Material』（成分）為『
    The backing material of tesa tape is produced with
    cellulose pulp and a small amount of wet strength
    agent．．．』（德莎膠帶之基材係由天然植物纖維紙漿製
    成，只添加少量水強化劑）等字樣，然查其與德國原廠TESA
    AG原廠型錄及網站網頁均將系爭來貨歸類為「Non-woven」
    （不織布）大相逕庭，以德國原廠TESA AG位居行銷全球大
    廠及商業營業習慣暨國際貿易慣例觀之，斷無捨該公司原廠
    型錄及網站網頁資料，而就其公司研發部副總個人陳述意見
    之理，遑論該說明與上述原廠型錄及網站記載之資料迥然不
    同，是原告所提德國TESA AG（德莎公司）Dr. Stefan
    Rober於2007年9月4日所出具之上開「Statement」
    自無法資為其有利之證明。又查德國原廠TESA AG原廠型錄
    將型號tesa4959、tesa60980歸類「Non-woven」（不織布）
    欄位項下之同頁列有「Tissue」（即薄紙）一欄，按理，如
    系爭進口貨物基材之成分確係紙漿占大部分，而應歸列為『
    紙』，以德國TESA AG身為專業業者，豈有錯認誤置之理，
    足見德國原廠TESA AG認系爭來貨之基材為non-woven（不織
    布）無誤，況原告空言主張德國原廠TESA AG原廠型錄所指
    「Non-woven」一詞係指天然纖維素紙漿（PAPER）占大部分
    的紙，卻始終無法就系爭來貨苟實質上為紙漿占大部分的『
    紙』，原廠型錄何以不直接歸列並記載其為「PAPER」或「
    Tissue」（即薄紙），反記載為截然不同之「Non-woven」
    一節提出合理說明，本有可議，加以其迄未就德國原廠TESA
    AG既認系爭來貨並非Non-woven，該廠所認定之「Non-woven
    」定義復與H.S.註解不同，卻在對外發行之原廠型錄及廣為
    公告周知之網頁上面標明系爭貨物均為「Non-woven」等點
    提出說明及其他任何證據以實其說，徵之前開判例，自難謂
    其已盡舉證責任，所言殊難採信。
  (二)次查原告主張德國原廠TESA AG之TESA Manual（銷售手冊）
    記載「Non-woven」係指「Paper based backing material
    for PSA tapes」（以紙為基材之膠帶），且原廠型錄第3頁
    亦就「Non-woven」定義為「Paper and polymer fiber」（
    即紙漿、聚合纖維）等成分，故本件進口之膠帶貨物並非稅
    則第56章第5603節所稱之「不織布」，而係『天然纖維素紙
    漿』（PAPER）占大部分的『紙』，業據其將與系爭來貨同
    一之貨物送經標檢局及工研院分析試驗結果亦證系爭貨物之
    組成成分為紙一節。經查標檢局試驗報告（報告號碼為
    00000000000-00、00000000000-00、00000000000-00），受
    理日期皆為95年11月2日，完成日期均為95年11月23日，試
    驗項目均記載為「天然纖維素含量（CNS 2339）」，試驗結
    果分別為天然纖維素含量（CNS 2339）各占「93.5%」、「
    92.9%」、「92.4%」，然查上開試驗報告試驗說明欄第3點
    均載有「本試驗報告係依委託者95年11月20日申請書之要求
    ，將原始試驗報告記載之試驗項目『纖維素含量』變更為『
    天然纖維素含量』。」等字樣，依常情，苟該等試驗報告之
    試驗項目確為『天然纖維素含量』，且試驗結果亦『全為天
    然纖維素含量（CNS 2339）』，按理縱原告係於系爭試驗繫
    屬近3 周後始申請變更試驗項目為『天然纖維素含量』，亦
    無需於試驗說明欄特別說明之必要，可見該等試驗報告之試
    驗項目『天然纖維素含量（CNS 2339）』與一般『天然纖維
    素含量』定義不同，而實係『纖維素含量』，是該等試驗報
    告之正確性自屬可疑，委無可取。至工研院分析試驗結果部
    分，所謂『polymer fiber 』（聚合纖維）係經化學變化聚
    合而成之人造纖維（或合成、再生纖維），已非紙漿層次成
    分之纖維素，已經被告復查決定敘明甚詳，參以德國原廠
    TESA AG 原廠型錄將型號tesa4959、tesa60980 歸類「
    Non-woven 」（不織布）欄位項下有「Tissue」（即薄紙）
    一欄，按理，如系爭進口貨物基材之成分確係紙漿占大部分
    ，而應歸列為『紙』，以德國TESA AG 身為專業業者，自無
    誤列到「Non-woven 」項下之可能，業如前述，況被告主張
    依原告送往工研院之分析檢驗報告，因系爭膠帶之製程係採
    「濕式舖網法」，而濕式舖網法依H.S.註解第774 、775 頁
    所載係不織布之製作方法之一，但不織布之成分可能包含紙
    漿、棉花、人造絲、玻璃，故不能以不織布之成分作為是否
    為不織布之認定，應以製程方式來認定，被告依德國原廠之
    型錄及上開分析檢驗報告等件，認定本件來貨為不織布，自
    屬於法有據等語，是系爭來貨即與H.S.註解對稅則第47章「
    紙漿」之詮釋「．．．在本質上係由纖維素纖維組成，該纖
    維之來源為『各種植物材料』或以『植物材料』製成之廢紡
    織品。」不該當，應可確定。原告雖稱前揭分析檢驗報告所
    謂之「wet laid」非指H.S.註解第56章「Non-woven 」所指
    之濕式舖網法，而係一般絡合抄製之製紙過程，故在該報告
    敘述系爭膠帶為抄紙等語，惟查工研院之「Analysis/Test
    Report」（分析檢驗報告，工服編號﹝Application No. ﹞
    ：D0000000 ， 報告日期﹝Date Issued ﹞：08.30.2006）
    之「Result(s) 」（結果）欄下登載「The structure of
    substrate is『wet-laid』paper.」（基材為抄紙）等字樣
    ，究其真意係在敘述該送驗物品之成分結構，並未敘明『應
    歸列為紙』項下字樣，且所稱「基材為抄紙」與德國原廠
    TESA AG 之原廠型錄第3 頁針對「Non-woven 」定義為「
    Paper and polymer fiber 」（即紙漿、聚合纖維）等成分
    部分亦無杆格之處，自仍無解於德國原廠TESA AG 原廠型錄
    將系爭來貨歸類至「Non-woven 」（不織布）項下事實之認
    定，遑論原告並未提出任何積極證據以實其說，自無可採。
    且退步言，姑不論原告送驗貨物是否確係與本件來貨同一之
    貨物，亦將究否可以系爭膠帶之製程係採「濕式舖網法」作
    為其係不織布之認定擱置不談，本件德國原廠TESA AG 原廠
    型錄及網站網頁既將本件實到貨物系爭來貨歸類為「
    Non-woven 」（不織布），自應以該等資料為據，是系爭來
    貨顯非『天然纖維素紙漿』（PAPER ）占大部分的『紙』，
    毋庸置疑，原告所稱「Non- woven」即「PAPER 」云云，核
    與專業分類相悖，實屬謬誤，所主張系爭來貨膠帶基材之成
    分主要係由以植物為材料之天然纖維素組成，亦即由紙漿組
    成云云，殊無足取。綜上所述，本件進口貨物之特性該當於
    稅則第5603節「其他不織布，不論是否經浸漬、塗佈、被覆
    或黏合者」之要件，已如前述，被告之裁量亦無逾越、濫用
    、怠惰之瑕疵存在致影響其處分之合法性情形，依首開說明
    ，其認定事實及於本件個案判斷具體事實是否符合法定要件
    （即是否應歸列為第5603節『其他不織布』），其涵攝作用
    尚屬精確，並無不合之處。故被告認定系爭進口貨物非屬稅
    則第4823節之「自黏性之紙」，即非無據，本件自無適用稅
    則第4823節之餘地，原告所稱無可採認。至原告主張引用相
    同貨品於其他國家係依稅則4823.12.00號核定等案例一節，
    第查稅則號別核定與商品分類係屬二事，且世界各國政府政
    策、產業型態及稅賦制度不一，且因關稅政策不同，所課稅
    率或有差異，是他國案例或其他個案縱有不同之見解與認定
    ，對本件稅則之核定亦無拘束力，故馬來西亞海關及德國海
    關對系爭貨物之稅則歸列，本無法拘束我國海關之認定，原
    告所言尚無法資為本件有利之證明；又參據行政法院70年判
    字第629 號判決所揭「系爭貨品海關所為稅則分類既無違誤
    ，則原告於不同期間進口相同貨品，或其他外人進口相同貨
    品，海關之稅則分類是否與本件相同，既不在審究之列，原
    告自不能因海關本件以外之分類有誤，而主張本件亦必應隨
    之為相同之錯誤」意旨，其他個案或他國案例縱有不同之見
    解與認定，對本件稅則之核定亦無拘束力，原告所稱自無可
    取，併此述明。從而本件被告所為處分，揆諸首揭稅則號別
    規定及H.S.註解，並無違誤，復查決定、訴願決定遞予維持
    ，亦均無不合，原告徒執前詞，訴請撤銷，為無理由，應予
    駁回。至原告請求傳訊證人一節，經查標檢局及工研院分析
    試驗報告不可採，已如上述，且進口貨物之報關悉以原告所
    提文件資料為據，本不以於貨物進口後試驗之方式證明，故
    本院不予傳訊證人，併此敘明。另兩造其餘之主張與陳述，
    因與本件判決結果不生影響，爰不予一一指駁論述審酌，附
    此陳明。
據上論結，本件原告之訴為無理由，依行政訴訟法第98條第1項
前段，判決如主文。
中　　華　　民　　國　　96　　年　　12　　月　　6　　 日
                         第七庭審判長法  官　李得灶
                                     法  官　林玫君
                                     法  官　林育如
上為正本係照原本作成。
如不服本判決，應於送達後20日內，向本院提出上訴狀並表明上
訴理由，如於本判決宣示後送達前提起上訴者，應於判決送達後
20日內補提上訴理由書（須按他造人數附繕本）。
中　　華　　民　　國　　96　　年　  12　　月　　6　　 日
                                     書記官　蘇亞珍
